臺灣臺南地方法院刑事判決
                                       111年度易字第24號
公  訴  人  臺灣臺南地方檢察署檢察官
被      告  吳進良


            林新泉


上列被告因妨害自由等案件，經檢察官提起公訴（110年度偵字
第14422號），本院判決如下：
    主  文
吳進良犯恐嚇危害安全罪，處罰金新臺幣捌仟元，如易服勞役，
以新臺幣壹仟元折算壹日。
林新泉犯公然侮辱罪，處罰金新臺幣陸仟元，如易服勞役，以新
臺幣壹仟元折算壹日。
吳進良、林新泉被訴強制部分均無罪。
    犯罪事實
一、吳進良、林新泉於民國110年6月18日晚間6時16分許，在臺
    南市○○區○○○路000號旁停車格前方，因與蔡豐鴻發生停車糾
    紛，吳進良於爭執過程中，基於恐嚇之犯意，向蔡豐鴻恫稱
    ：「你小心一點，林北不會趁你在面前的時候出手腳」等語
    ，蔡豐鴻因此心生畏懼，致生危害於身體之安全。林新泉則
    基於公然侮辱之犯意，在不特定人得共見共聞之上開地點，
    以「不成囝」、「抓耙子」等語辱罵蔡豐鴻，足以貶損蔡豐
    鴻之名譽、人格及社會評價。
二、吳進良、林新泉與蔡豐鴻復於110年6月19日晚間6時7分許，
    在上開地點發生停車糾紛，林新泉承前公然侮辱之犯意，以
    「卒仔」、「沒路用」、「龜兒子」等語辱罵蔡豐鴻，足以
    貶損蔡豐鴻之名譽、人格及社會評價。
三、案經蔡豐鴻訴由臺南市政府警察局永康分局報告臺灣臺南地
    方檢察署檢察官偵查起訴。
    理  由
壹、有罪部分
一、證據能力
    按被告以外之人於審判外之陳述，雖不符刑事訴訟法第159
    條之1至之4之規定，而經當事人於審判程序同意作為證據，
    法院審酌該言詞陳述或書面陳述作成時之情況，認為適當者
    ，亦得為證據；當事人、代理人或辯護人於法院調查證據時
    ，知有第159條第1項不得為證據之情形，而未於言詞辯論終
    結前聲明異議者，視為有前項之同意，刑事訴訟法第159條
    之5定有明文。查本案以下所引用屬傳聞證據性質之證據，
    被告於本院審理時表示同意有證據能力（見本院卷第99頁）
    ，本院審酌該證據作成之情況，認均無不適當情事，依刑事
    訴訟法第159條之5規定，均有證據能力。
二、上揭犯罪事實，業據被告坦承不諱，核與告訴人蔡豐鴻於警
    詢及偵查中之證述情節相符，並有臺灣臺南地方檢察署檢察
    官勘驗筆錄1份、現場照片2張、告訴人所提供現場錄影截圖
    照片4張在卷可稽，足認被告上開自白與事實相符，堪以採
    信，是被告上開犯行均堪以認定，應依法論罪科刑。
三、論罪科刑　　
(一)按刑法第305條恐嚇罪之恐嚇，係僅以通知加害之事使人恐
    怖為已足，不必果有加害之意思，更不須有實施加害之行為
    （最高法院75年度台上字第5480號判決意旨參照）。又按刑
    法上之公然侮辱罪，祗須侮辱行為足使不特定人或多數人得
    以共見共聞，即行成立。又侮辱，乃謾罵嘲弄或其他輕蔑他
    人人格之行為，且須出於侮辱之故意，而具有妨害他人名譽
    之危險；亦即行為人係出於主觀侮辱他人之犯意，以言語、
    文字或動作表示不屑、輕蔑或攻擊其人格之意思，而足以對
    於個人在社會上所保持之人格及地位，在客觀上業已達到貶
    損其名譽及尊嚴評價之程度。核被告吳進良所為，係犯刑法
    第305條恐嚇危害安全罪。核被告林新泉，則係犯刑法第309
    條第1項之公然侮辱罪。被告林新泉於110年6月18日、6月19
    日共2次公然侮辱告訴人，係於密切接近之時間、同一地點
    實施，侵害同一之法益，各行為之獨立性極為薄弱，依一般
    社會健全觀念，在時間差距上，難以強行分開，在刑法評價
    上，以視為數個舉動之接續施行，合為包括之一行為予以評
    價，較為合理，應屬接續犯，僅論以一罪。
(二)爰審酌被告吳進良、林新泉因與告訴人發生停車糾紛，即分
    別在上開時間、地點恐嚇、公然侮辱告訴人，其等未能理智
    處理紛爭，所為自非可取；兼衡其等之年紀、素行（詳卷附
    臺灣高等法院被告前案紀錄表）、犯罪動機、手段、智識程
    度及家庭經濟狀況（均詳本院卷第107頁），及犯後坦承犯
    行之態度等一切情狀，分別量處如主文所示之刑，並均諭知
    易服勞役之折算標準。
貳、無罪部分
一、公訴意旨略以：
(一)被告吳進良、林新泉於110年6月18日晚間6時16分許，因與
    告訴人蔡豐鴻發生停車糾紛，竟共同基於強制之犯意聯絡，
    由被告吳進良駕駛車牌號碼000-00號出租遊覽車，停放在臺
    南市○○區○○○路000號旁停車格前方，以此阻擋告訴人蔡豐鴻
    停放在上開停車格之車牌號碼000-0000號自用小客車之進出
    ，且告訴人蔡豐鴻向被告吳進良、林新泉請求移車，被告吳
    進良、林新泉均拒絕移車，以此妨害告訴人蔡豐鴻之行車權
    利。
(二)被告吳進良、林新泉於110年6月19日晚間6時7分許，共同接
    續上開強制之犯意聯絡，在上開地點，由被告吳進良駕駛前
    開出租遊覽車停放在上開停車格前、告訴人蔡豐鴻車輛前方
    ，被告吳進良復將一支半身高鐵柱移置蔡豐鴻車輛左前方，
    以此妨害告訴人蔡豐鴻之行車權利。
(三)因認被告吳進良、林新泉所為，均涉犯刑法第304條第1項之
    強制罪嫌。　　 
二、按犯罪事實應依證據認定，無證據不得認定犯罪事實；不能
    證明被告犯罪或其行為不罰者應諭知無罪之判決，刑事訴訟
    法第154條第2項、第301條第1項分別定有明文。再按刑法第
    304條強制罪所保護之法益，係人之意思決定自由與意思實
    現自由，其所謂之妨害人行使權利，乃妨害被害人在法律上
    所得為之一定作為或不作為，不論其為公法上或私法上之權
    利，均包括在內。而是否妨害人行使權利，必須檢驗是否有
    手段目的之可非難性，倘行為人之行為，已該當正當防衛、
    緊急避難，或為依法令之行為，即已阻卻違法，自係法之所
    許，難認係妨害他人行使權利；即便行為人之行為不符合法
    定阻卻違法事由，仍應藉由對強制手段與強制目的之整體衡
    量，以判斷是否具有社會可非難性。倘依行為當時之社會倫
    理觀念，乃屬相當而得受容許，或所侵害之法益極其微小，
    不足以影響社會之正常運作，而與社會生活相當者，即欠缺
    違法性，尚難以該罪相繩（最高法院110年度台上字第2340
    號判決意旨參照）。
三、公訴意旨認被告涉有上開罪嫌，無非係以證人即告訴人於警
    詢及偵查中之證述、臺灣臺南地方檢察署檢察官勘驗筆錄、
    錄影畫面截圖、現場照片為其主要論據。訊據被告均堅決否
    認有何強制犯行，辯稱：告訴人無權將車輛停放在上開停車
    格，伊等當時每天早上6時、晚上6時駕駛遊覽車至外籍勞工
    宿舍附近等待外籍勞工上車，以載送其等去上班，等待時間
    為20分鐘，時間到即會開車離去，並無要妨礙告訴人離開之
    意思等語。
四、經查：
(一)110年6月18日晚間6時16分許、6月19日晚間6時7分許，被告
    吳進良所駕駛車牌號碼000-00號出租遊覽車，停放在臺南市
    ○○區○○○路000號旁停車格前方，因阻擋到告訴人停放在上開
    停車格之車牌號碼000-0000號自用小客車之進出，告訴人向
    被告吳進良、林新泉請求移車，被告吳進良均未移車等情，
    業據告訴人指訴明確，復有臺灣臺南地方檢察署檢察官勘驗
    筆錄、錄影畫面截圖、現場照片在卷可稽，且為被告所不爭
    執，此部分事實固堪以認定。
(二)惟查，經本院依職權囑託員警查明告訴人停放車輛之停車格
    所有權人及有無同意告訴人在該處停放車輛等節，據覆略以
    ：上開停車格係佐治藥廠股份有限公司（下稱佐治公司）所
    有，該公司並未同意告訴人停放車輛，且已告知告訴人不同
    意其停車，停車格內所架設鐵柱及鍊條係去年佐治公司所架
    設，目的是不讓其他車輛停放等情，有臺南市政府警察局永
    康分局111年4月22日南市警永偵字第1110168561號函文所附
    職務報告、查訪紀錄表、現場照片4張在卷可稽（見本院卷
    第57頁至第65頁）。則告訴人於偵查中陳稱：伊於1、2年前
    經該公司同意使用上開停車位云云（見偵查卷第3頁），即
    與事實不符合，難以採信。是以。告訴人乃無權使用上開停
    車格之人，此節事實與被告上開辯解相符。
(三)告訴人於110年6月18日晚間6時16分許、6月19日晚間6時7分
    許被告與告訴人發生爭執之前，即將車牌號碼000-0000號自
    用小客車停放在上開停車格內，而被告自陳其等於每日晚間
    6時駕駛遊覽車至外籍勞工宿舍附近，停車以待勞工上車以
    載送至工廠上班，並等待至6時20分即離去。依前所述，告
    訴人係無權係使用上開停車格之人，而被告吳進良將遊覽車
    停在停車格前之道路旁等待勞工上車，並無違法行為。雖告
    訴人無權停車但仍有開車離去之權利，然告訴人故意違反佐
    治公司之告誡，甚至無視佐治公司在上開停車格所架設鐵柱
    及鍊條，擅自入內停車，卻在被告吳進良正當行使工作權利
    ，及欲搭車前往上班之勞工有權在該段時間隨時上車時，且
    一旦花費時間移車，可能延遲勞工上車時間，進而影響被告
    吳進良準時送達勞工及勞工準時上班之契約義務，卻仍恣意
    要求被告吳進良配合移車讓其離去，如認被告此時拒絕移車
    即犯強制罪，不啻以抑制被告及外籍勞工正當行使權利之方
    式，保障告訴人違反告誡擅自停車在先之自由法益，以一般
    社會通念而言，難認合理。況被告吳進良駕駛遊覽車停放在
    該處是在等待勞工上車後載往上班，勞工受有準時上班之要
    求，被告吳進良亦受有準時送達勞工之契約約束，自會在待
    車時間屆滿即開車離去，不會逗留，依被告所言其等等待勞
    工上車僅20分鐘，而告訴人既無權使用上開停車格，擅自駕
    車入內停放，因此被拘束無法離開之行動自由至多亦僅有20
    分鐘，依社會倫理觀念乃屬相當而得受容許，其所侵害之法
    益程度亦屬微小，是被告吳進良於告訴人要求移車時，未立
    即移車，被告林新泉在旁附和不要移車，顯不具社會可非難
    性，而欠缺違法性，難認其等所為成立強制罪。
(四)公訴意旨另認，被告吳進良將一支半身高鐵柱移告訴人車輛
    左前方乙節，查上開半身高鐵柱乃佐治公司所架設，以阻止
    他人擅自停車在上開停車格內，業如前述。告訴人於本案與
    被告發生爭執前，仍可將其車輛駛入停車格內停放，顯然該
    鐵柱阻絕車輛入內之功能不彰，被告吳進良於雙方爭吵時將
    鐵柱移到告訴人之車輛左前方，僅就此舉動而言，顯不可能
    妨礙被告開車離去，故此部分並不該當強制罪構成要件。至
    公訴意旨認，被告吳進良當時並無移車困難，被告吳進良復
    將一支半身高鐵柱移告訴人車輛左前方，足徵被告主觀上有
    妨害告訴人離去之犯意乙節。查被告對於其等所為妨害行使
    告訴人開車離去之權利，應有所認識，且仍為之，自非無故
    意，但依前所述，被告之行為所採取之手段（故意不移車）
    及目的（等待勞工上車結束即離去），所對抗者是無權停車
    後欲自由離去之告訴人，告訴人固仍有離去自由，但其權利
    來源欠缺正當性，自應負有暫時忍受義務，且其僅須等到被
    告待車時間結束開車離開，所受侵害程度甚微，應認被告所
    為可阻卻違法，是此部分公訴意旨仍不足使被告成立強制罪
    。
五、綜上所述，公訴意旨所援引證據均不足認定被告吳進良、林
    新泉成立其所指之強制罪犯行，自應就此部分公訴意旨均為
    無罪之諭知。
據上論斷，應依刑事訴訟法第299條第1項前段、第301條第1項，
刑法第305條、第309條、第42條第3項前段，刑法施行法第1條之
1第1項。判決如主文。
本案經檢察官張佳蓉提起公訴，檢察官陳冠霖到庭執行職務。
中　　華　　民　　國　　111 　年　　6 　　月　　28　　日
　　　　　　　　　刑事第六庭    法　官　陳鈺雯
以上正本證明與原本無異。
如不服本判決應於收受送達後20日內向本院提出上訴書狀，並應
敘述具體理由。其未敘述上訴理由者，應於上訴期間屆滿後20日
內向本院補提理由書( 均須按他造當事人之人數附繕本) 「切勿
逕送上級法院」。
                                書記官  洪儀珊　
中　　華　　民　　國　　111 　年　　6 　　月　　29　　日
附錄論罪科刑法條
中華民國刑法第309條
公然侮辱人者，處拘役或9千元以下罰金。
以強暴犯前項之罪者，處1年以下有期徒刑、拘役或1萬5千元以
下罰金。
中華民國刑法第305條
以加害生命、身體、自由、名譽、財產之事恐嚇他人，致生危害
於安全者，處2年以下有期徒刑、拘役或9千元以下罰金。